【裁判字號】    89,中簡上,364
【裁判日期】    891028
【裁判案由】    傷害
【裁判全文】
臺灣臺中地方法院刑事判決                八十九年度中簡上字第三六四號
    上  訴  人  乙○○
    即  被  告
右上訴人因傷害案件，不服臺灣臺中地方法院台中簡易庭八十九年度中簡字第號一五
九九號中華民國八十九年十月二十八日第一審簡易判決（聲請案號：台灣台中地方法
院檢察署八十九年度偵字第五三０五號），提起上訴，本院第二審合議庭判決如左：
    主  文
上訴駁回。
    事實及理由
一、本案經本院審理結果，除第一審簡易判決書事實及理由欄中第一項有關犯罪事實
    之部分應補充記載「被告基於傷害之概括犯意」外，認第一審簡易判決認事用法
    及量刑均無不當，應予維持，並引用第一審判決書記載之事實、證據及理由。
二、上訴人即被告乙○○（以下簡稱上訴人）上訴意旨大略以：本件是告訴人丙○○
    先出手毆打伊，而另二名不詳姓名之男子是附近鄰居主動來幫忙，並非伊叫的，
    伊是出於防衛云云。惟按，正當防衛必須對於現在不法之侵害始得為之，侵害業
    已過去，即無正當防衛可言。至彼此互毆，又必以一方初無傷人之行為，因排除
    對方不法之侵害而加以還擊，始得以正當防衛論。故侵害已過去後之報復行為，
    與無從分別何方為不法侵害之互毆行為，均不得主張防衛權。又衡之一般社會經
    驗法則，互毆係屬多數動作構成單純一罪，而互為攻擊之傷害行為，縱令一方先
    行出手，而還擊一方在客觀上苟非單純僅對於現在不法之侵害為必要排除之反擊
    行為，因其本即有傷害之犯意存在，則對其互為攻擊之還手反擊行為，自無主張
    防衛權之餘地（最高法院三十年度上字第一○四○號、八十六年度台上字第二四
    八○號、八十四年度台非字第二○八號判例、判決參照）。經查：告訴人范華榮
    於警訊中稱：於八十九年二月十六日二十時二十五分許，伊至台中縣霧峰鄉○○
    路夜市找朋友甲○○，看到乙○○和二名不詳姓名之男子正在毆打甲○○，伊立
    即上前勸導，結果沒想到乙○○和二名男子反過來也毆打伊等語。核與告訴人甲
    ○○於警訊中供稱：於八十九年二月十六日二十日時二十五分，在台中縣霧峰鄉
    ○○路台影公司停車場，乙○○和另一名不詳姓名之男子毆打我的頭部及身體，
    致使我沒法抗拒，這時我的朋友范華榮看到過來勸離，結果乙○○和這名不詳姓
    名之男子一起反過來又毆打我的朋友范華榮，我大叫不要打我的朋友，結果他們
    不但沒有停止，連站在一旁的另一不詳男子也一起過來打等語，及證人曾文華於
    偵查中具結證述：當晚甲○○在我攤位附近，忽然有人叫甲○○過去，之後范華
    榮也來我攤位買東西，後來有三、四個人持磚塊持續打甲○○，范華榮即跑過去
    勸架之後，警方來了，大家都散了，事後范華榮回到伊攤位告知遭毆打受傷等情
    節，皆相符合。是依上事證，足見本案係被告乙○○先行毆打告訴人甲○○，嗣
    告訴人范華榮見狀，上前制止，亦遭乙○○及另二名不姓名之男子遭毆打。因此
    ，上訴人指稱係告訴人范華榮先出手毆打，而主張正當防衛云云，顯不足採信。
    本件事證已明，依上說明，原審認事用法並無不當，量刑亦屬妥適，上訴人以上
    揭辯稱指摘原判決不當，為無理由，應予駁回。
據上論斷，應依刑事訴訟法第四百五十五條之一第一項、第三項、第三百七十三條、
第三百六十八條，判決如主文。
中      華      民      國      九十    年      一      月     十六     日
                                臺灣臺中地方法院刑事第六庭
                                    審判長  法  官  蔡  名  曜
                                            法  官  鍾  堯  航
                                            法  官  黃  峻  隆
右正本證明與原本無異。
不得上訴。
                                            書記官
中      華      民      國      九十    年      一      月     十六     日


司法院資訊處製作；財團法人民間司法改革基金會備份。
